臺灣高等法院刑事判決
110年度上易字第883號
上  訴  人  
即  被  告  夏鳳英


上列上訴人即被告因傷害等案件，不服臺灣新北地方法院108年
度易緝字第55號，中華民國110年1月28日第一審判決（起訴案號
：臺灣新北地方檢察署107年度偵字第31648號），提起上訴，本
院判決如下：
    主  文
上訴駁回。                                              
    理  由
一、按對精神障礙者之監護處分，其內容不以監督保護為已足，
    並應注意治療及預防對社會安全之危害。依保安處分執行法
    第47條之規定，經檢察官指定為執行處所之精神病院、醫院
    ，對於受監護處分者，除分別情形給予治療外，並應監視其
    行動。受監護處分者之行動既受監視，自難純以治療係為使
    其回復精神常態及基於防衛公共安全之角度，而忽視人身自
    由保障之立場，否定監護係對其不利之處分。刑法第87條第
    1項規定之監護處分，係因被告有同法第19條第1項所定之精
    神障礙，或其他心智缺陷致欠缺責任能力而不罰者，其情狀
    足認有再犯或有危害公共安全之虞時，始有其適用。法院依
    刑事訴訟法第301條就此為被告無罪之判決時，並應諭知其
    處分及期間。是以，此項監護處分與無罪之諭知，具有不可
    分離之關係，不能割裂為二事；其有無上訴利益，必須為整
    體之觀察，無從分別判斷（最高法院106年度第9次刑事庭會
    議決議意旨參照）。本件原審雖為無罪判決，但同時諭知對
    被告不利之監護處分，此與僅單純宣告被告無罪之判決不同
    ，揆諸前揭說明，應認被告具有上訴利益，合先敘明。
二、按不服地方法院之第一審判決而上訴者，須提出上訴書狀，
    並應敘述具體理由，為上訴必備之程式。倘其上訴書狀已敘
    述理由，但所敘述者非屬具體理由，仍屬不符上訴之法定程
    式，由第二審法院以其上訴不合法律上程式，判決駁回，不
    生定期命補正之問題。此觀刑事訴訟法第350條第1項、第36
    1條、第362條前段及第367條前段之規定自明。且自同法第3
    61條之修法過程以觀，原草案為：「依前項規定提起上訴者
    ，其上訴書狀應敘述理由，並引用卷內訴訟資料，具體指摘
    原審判決不當或違法之事實。其以新事實或新證據為上訴理
    由者，應具體記載足以影響判決結果之理由」，嗣經修正通
    過僅保留「上訴書狀應敘述具體理由」之文字，其餘則刪除
    ，故所稱「具體理由」，並不以其書狀應引用卷內訴訟資料
    ，具體指摘原審判決不當或違法之事實，亦不以於以新事實
    或新證據為上訴理由時，應具體記載足以影響判決結果之情
    形為必要。但上訴之目的，既在請求第二審法院撤銷或變更
    第一審之判決，所稱「具體」，當係抽象、空泛之反面，須
    就不服判決之理由為具體之敘述而非空泛之指摘而言，亦即
    須就其所主張第一審判決有違法或不當之情形，舉出該案相
    關之具體事由足為其理由之所憑，而非徒托空言或漫事指摘
    ；若僅泛言原判決認事用法不當、採證違法或判決不公、量
    刑過重等空詞，而無實際論述內容，即無具體可言（最高法
    院106年第8次刑事庭會議決議意旨參照）。
三、本件上訴人即被告夏鳳英被訴傷害、公然侮辱犯行，經原審
    認被告於行為時因精神障礙，致不能辨識其行為違法或欠缺
    依其辨識而行為之能力，認無刑事責任能力，依刑法第19條
    第1項之規定不罰，而諭知無罪判決，並依刑法第87條第1項
    、第3項之規定，諭知令入相當處所施以監護3年。原審係依
    憑告訴人許家瑄之指述，暨以卷附傷勢照片、衣著照片、公
    車監視錄影畫面翻拍照片、受理各類刑事案件紀錄表、報案
    三聯單、診斷證明書等件加以佐證，認被告確有告訴人所指
    犯行；復依卷內新北市政府社區滋擾案件處理紀要、新北市
    疑似精神病人護送就醫通報單、中央健康保險署函文暨門診
    申報紀錄明細表、急診病歷及臨時醫囑單、仁濟醫院病歷資
    料，及八里療養院初診紀錄單、門診診療紀錄表、出院病歷
    摘要及診療紀錄，與北市聯醫病歷明細及精神科處方明細、
    本院被告前案紀錄表等，認被告於本案行為前，即長期罹患
    思覺失調症，加以新莊仁濟醫院鑑定被告案發時之精神狀態
    結果，認被告受慢性精神疾病影響，案發時精神狀態已達不
    能辨識其行為違法或欠缺依其辨識而行為之能力，且參酌被
    告於原審之問答內容、言行舉止，認被告因精神障礙，致不
    能辨識其行為違法或欠缺依其辨識而行為之能力。從形式上
    觀察，原判決已詳述其認定被告行為不罰所憑之理由及諭知
    監護處分之依據。
四、被告固不服原判決，於110年2月18日提出刑事上訴狀，略稱
    ：許家瑄是假傷、所以用乙種診斷證明，伊不認識許家瑄、
    伊先上車，許家瑄後上車、踩伊的腳，許家瑄有犯罪動機也
    有犯罪事實，伊沒有犯罪動機，也沒犯罪事實，不該判伊監
    護3年云云，形式上雖已敘述上訴理由，但並未指出原判決
    有何不當或違法之處，亦未就其不服原判決之理由舉出足為
    所憑之具體事由。本院復依最高法院106年度第12次刑事庭
    決議意旨，函請被告在原審之指定辯護人檢視上開上訴理由
    ，如有補充理由，應於文到後14日內提出到院，亦未據提出
    （本院卷第47至48、53、55頁）。是揆諸首揭說明，被告上
    訴顯無具體理由而不合法定程式，應予駁回，並不經言詞辯
    論為之。
據上論斷，應依刑事訴訟法第367 條前段、第372 條，判決如主
文。
中　　華　　民　　國　　110 　年　　5 　　月　　31　　日
                  刑事第二十二庭審判長法　官  洪于智
                                      法　官  陳銘壎
                                      法　官  汪怡君
以上正本證明與原本無異。
不得上訴。
                                      書記官  賴怡孜
中　　華　　民　　國　　110 　年　　5 　　月　　31　　日